臺灣桃園地方法院民事簡易判決
111年度桃保險簡字第17號
原      告  明台產物保險股份有限公司

法定代理人  長瀬耕一
訴訟代理人  黃志傑  
            趙志堅  
被      告  邱顯崴  

訴訟代理人  卓駿逸  
上列當事人間請求侵權行為損害賠償事件，本院於民國111年3月
15日言詞辯論終結，判決如下：
    主      文
被告應給付原告新臺幣參拾壹萬伍仟玖佰零陸元，及自民國一一
○年九月一日起至清償日止，按週年利率百分之五計算之利息。
訴訟費用（除減縮部分外）由被告負擔。
本判決得假執行。
    事實及理由
壹、程序方面：
    按簡易訴訟之訴狀送達後，原告不得將原訴變更或追加他訴
    ，但減縮應受判決事項之聲明者，不在此限，民事訴訟法第
    436條第2項、第255條第1項但書第3款分別定有明文。查本
    件原告起訴時之聲明原為：「被告應給付原告新臺幣（下同
    ）51萬3,642元，及自起訴狀繕本送達翌日起至清償日止，
    按週年利率5％計算之利息。」，嗣於民國111年3月15日言詞
    辯論期日當庭變更聲明為：「被告應給付原告31萬5,906元
    ，及自起訴狀繕本送達之翌日起至清償日止，按週年利率5％
    計算之利息」（見本院卷第17頁反面），經核原告上開所為
    ，係屬減縮應受判決事項之聲明，揆諸首揭規定，自應准許
    。
貳、實體方面：　　　　
一、原告主張：被告於108年12月14日下午6時7分許，駕駛車牌
    號碼0000-00號自用小客車（下稱肇事車輛）沿國道二號由
    西往東方向行駛，行經國道二號20.4公里處內側車道時，本
    應注意車前狀況並與前方車輛保持安全距離及間隔，以便隨
    時採取必要安全措施，而依當時天候晴、夜間有照明、柏油
    路面乾燥、無缺陷、無障礙物、視距良好等情況，無不能注
    意之情事，竟疏未注意車前狀況，自後方碰撞由原告承保訴
    外人王婉臻所有並駕駛之車牌號碼000-0000號自用小客車(
    下稱系爭車輛)，系爭車輛再向前推撞由訴外人陳建利駕駛
    之車牌號碼000-0000號自用小客車，造成系爭車輛受損，修
    復費用為51萬3,642元（含零件32萬8,552元、工資18萬5,09
    0元），原告業已依約理賠，爰依侵權行為及保險代位之法
    律關係提起本件訴訟，並聲明：如上開變更後之聲明。
二、被告則以：原告保戶王婉臻駕駛系爭車輛見前方有事故發生
    時已減速，再繼續行駛，之後竟驟然剎停，其於剎停前應有
    足夠反應時間以雙黃燈警告後車，並閃避至另一車道，卻未
    為警告或閃避而驟然剎停，是王婉臻與有過失致使損害擴大
    ，不應完全歸責於被告等語資為抗辯。並聲明：原告之訴駁
    回。
三、原告上開主張之事實，業據其提出與其所述相符之國道公路
    警察局道路交通事故當事人登記聯單、汽車保險單、系爭車
    輛行車執照、估價單、車損照片、電子發票證明聯等影本附
    卷可稽（見本院110年度壢保險簡字第135號卷〈下稱壢簡卷〉
    第5至19頁），並經本院依職權向國道公路警察局第六公路
    警察大隊調取本件交通事故卷宗（見壢簡卷第21至44頁），
    互核無訛，且為被告所不爭執，堪信原告之主張為真正。
四、本院之判斷：
  ㈠按故意或過失，不法侵害他人之權利者，負損害賠償責任；
    汽車、機車或其他非依軌道行駛之動力車輛，在使用中加損
    害於他人者，駕駛人應賠償因此所生之損害，民法第184條
    第1項前段、第191條之2前段分別定有明文。次按汽車行駛
    時，駕駛人應注意車前狀況及兩車並行之間隔，並隨時採取
    必要之安全措施，不得在道路上蛇行，或以其他危險方式駕
    車，道路交通安全規則第94條第3項亦有明定。查本件交通
    事故發生時天候晴、夜間有照明、柏油路面乾燥、無缺陷、
    無障礙物、視距良好等情，此有道路交通事故調查報告表㈠
    附卷可稽（見壢簡卷第24頁），足見依事故發生時現場狀況
    及客觀條件，被告並無不能注意之情，而被告駕駛肇事車輛
    行經肇事地點時，本應注意車前狀況，並隨時採取必要安全
    措施，惟被告竟疏未注意自後方碰撞系爭車輛，足認被告確
    有未保持行車安全距離之過失，且其過失行為與原告受損結
    果間，具有相當因果關係甚明，堪認被告應負損害賠償責任
    。
　㈡再按負損害賠償責任者，除法律另有規定或契約另有訂定外
    ，應回復他方損害發生前之原狀。第1項情形，債權人得請
    求支付回復原狀所必要之費用，以代回復原狀，觀諸民法第
    213條第1、3項規定甚明。而關於賠償機車因毀損所減少之
    價額，得以修復費用為估定之標準，但以必要者為限（如修
    理材料以新品替換舊品，應予以折舊），最高法院80年度台
    上字第2476號判決足資參照。又依照行政院所頒布之固定資
    產耐用年數表及固定資產折舊率表之規定，非運輸業自用客
    車、貨車折舊年限為5年，依照定率遞減折舊率為1000分之3
    69，且其最後1年折舊額，加計其歷年折舊累計額，總和不
    得超過該資產成本原額之9/10。經查，系爭車輛修繕費為51
    萬3,642元（含零件32萬8,552元、工資18萬5,090元），此
    有維修估價單在卷可佐（見壢簡卷第8至10頁），惟零件係
    以舊換新，即應計算折舊，而系爭車輛係於107年1月出廠（
    詳見壢簡卷第7頁系爭車輛行車執照），迄至本車禍事故發
    生之108年12月14日，實際使用期間為2年，故原告就零件得
    請求被告賠償之金額，應以13萬0,816為限（計算式詳如附
    表），另加計不折舊之工資18萬5,090元，則系爭車輛之修
    復必要費用應為31萬5,906元（計算式：13萬0,816＋18萬5,0
    90元＝31萬5,906元）。
　㈢又按損害發生或擴大，被害人與有過失者，法院得減輕賠償
    金額，或免除之，民法第217條第1項固有明文。復按汽車除
    遇突發狀況必須減速外，不得任意驟然減速、煞車或於車道
    中暫停。前車如須減速暫停，駕駛人應預先顯示燈光或手勢
    告知後車，後車駕駛人應隨時注意前車之行動，道路交通安
    全規則第94條第2項亦有明文。本件被告辯稱訴外人王婉臻
    駕駛系爭車輛見前方有事故發生時已減速，再繼續行駛，之
    後竟驟然剎停，其於剎停前應有足夠反應時間以雙黃燈警告
    後車，並閃避至另一車道，卻未為警告或閃避而驟然剎停，
    王婉臻與有過失云云，惟本件事故發生前，系爭車輛前方另
    有訴外人陳建利與潘淑琴之自小客車碰撞事故發生，此有道
    路交通事故現場圖、談話紀錄表在卷可查（見壢簡卷第23、
    31至34頁），而王婉臻於警詢時陳稱：我直行在內側車道，
    因前方車輛急煞車並發出白煙，我認為前方有危險故跟著煞
    車並在陳建利所駕駛ANJ-6027號自小客車後煞停而未撞上，
    過約兩秒後我遭後方被告駕駛肇事車輛撞擊後車尾並向前推
    撞等語（見壢簡卷第34頁），另參以被告於警詢時自陳因煞
    車不及與系爭車輛發生碰撞等語（見本院卷第33頁），足認
    王婉臻駕駛系爭車輛行駛至事發地點發現前方另有事故而緊
    急煞車，係屬遇突發狀況而必須驟然煞車，以避免追撞前方
    已發生事故之車輛，且因事發突然，不及顯示燈光或手勢告
    知後車，被告隨即自後方追撞，是認王婉臻本件事故之發生
    ，並無過失，是被告此部分所辯，尚難憑採。
五、末按給付無確定期限者，債務人於債權人得請求給付時，經
    其催告而未為給付，自受催告時起，負遲延責任。其經債權
    人起訴而送達訴狀，或依督促程序送達支付命令，或為其他
    相類之行為者，與催告有同一之效力；又遲延之債務，以支
    付金錢為標的者，債權人得請求依法定利率計算之遲延利息
    ；而應付利息之債務，其利率未經約定，亦無法律可據者，
    週年利率為5％，民法第229條第2項、第233條第1項前段及第
    203條分別定有明文。本件原告對被告之損害賠償請求權，
    係以支付金錢為標的，無確定期限，又未約定利息，則被告
    應自受催告時起，負遲延責任。是原告就上述得請求之金額
    ，併請求自起訴狀繕本送達被告之翌日即110年9月1日起（
    見壢簡卷第49頁送達回證）至清償日止，按週年利率5％計算
    之利息，核無不合，應予准許。
六、綜上所述，原告依侵權行為及保險代位之法律關係，請求被
    告給付31萬5,906元，及自110年9月1日起至清償日止，按週
    年利率5％計算之利息，為有理由，應予准許。
七、本件原告勝訴部分，係依簡易訴訟程序所為被告敗訴判決，
    依民事訴訟法第389條第1項第3款規定，職權宣告假執行。
八、本件事證已臻明確，兩造其餘之陳述、主張及所提證據，經
    核與判決結果不生影響，爰不逐一論述，併此敘明。
九、訴訟費用負擔之依據：民事訴訟法第78條。 
中　　華　　民　　國　　111 　年　　3 　　月　　31　　日
                  桃園簡易庭  法  官  陳容蓉
以上為正本係照原本作成。
如不服本判決，應於送達後20日內，向本院提出上訴狀並表明上
訴理由，如於本判決宣示後送達前提起上訴者，應於判決送達後
20日內補提上訴理由書（須附繕本）。
如委任律師提起上訴者，應一併繳納上訴審裁判費。   
中　　華　　民　　國　　111 　年　　3 　　月　　31　　日
                              書記官  王翰揚　　　　　　
附表
-----
折舊時間           金額
第1年折舊值        328,552×0.369=121,236
第1年折舊後價值    328,552-121,236=207,316
第2年折舊值        207,316×0.369=76,500
第2年折舊後價值    207,316-76,500=130,816